臺北高等行政法院裁定　　　　　　　　　　　　　　　　九十年度訴字第二八○號
　　原　　　告　甲○○
　　　　　　　　乙○○
　　被　　　告　台北市政府工務局
　　代　表　人　陳威仁（局長）住同右
　　訴訟代理人　丙○○
右當事人間因建築法事件，原告不服台北市政府中華民國八十九年十一月二十八日府
訴字第八九一○八九四六○一號訴願決定，提起行政訴訟。本院裁定如左：
    主　文
原告之訴駁回。
訴訟費用由原告負擔。
    理　由
壹、按行政訴訟法第四條第一項規定：人民因中央或地方機關之違法行政處分，認為
    損害其權利或法律上之利益，經依訴願法提起訴願而不服其決定者，得向高等行
    政法院提起撤銷訴訟。而此所謂行政處分，依訴願法第三條第一項規定係指中央
    或地方機關就公法上具體事件所為之決定或其他公權力措施而對外直接發生法律
    效果之單方行政行為而言。
貳、本件事實概要：
一、緣原告未經申請核准，於台北市中正區○○○路○段一○五巷十六號二、三、四
    樓前陽台擅自以磚等材料每層樓增建高度約二‧五公尺，面積約二平方公尺之構
    造物，被告於八十八年二月十日赴現場勘查，認定系爭構造物，違反建築法第二
    十五條規定，構成違建，依法應予拆除，經以八十八年二月十日北市工建字第八
    八三三二八八二○○、0000000000、0000000000號新違建
    拆除通知函通知違建所有人（即原告），並於八十八年四月十七日拆除結案。
二、嗣被告於八十八年十月二十五日赴現場勘查，認定原告於拆除後就系爭構造物，
    又以磚、鋁窗等材料，每層樓重新增建高度約二‧八公尺，面積約五平方公尺之
    構造物，違反建築法第二十五條規定，構成違建，依法應予拆除，經以八十八年
    十月二十五日北市工建字第八八三三七二六五○○（二樓）、00000000
    00（三樓）、0000000000號（四樓）書函拆後重建查報。原告均表
    不服，向台北市政府提起訴願，經台北市政府以八十九年二月十七日府訴字第八
    九○一六五七八○一號訴願決定：「訴願駁回」，原告不服，提起再訴願，經內
    政部八十九年七月廿日台（八九）內訴字第八九○五六四一號再訴願決定：「再
    訴願駁回」，原告猶表不服提起行政訴訟，經本院九十年十一月十六日以八十九
    年度訴字第一二八○號判決，撤銷前開處分、訴願及再訴願決定。
三、又八十九年一月二十五日被告進行複查專案，認定原告二、三、四樓前陽台雖外
    牆拆除，卻又加裝窗戶及隔間，使原有陽台成為居室之一部分，並供做浴室使用
    （原處分卷內圖說雙斜線部份），被告遂以八十九年七月三十一日北市工建字第
    八九三一九三六○○一號、八十九年九月二十六日北市工建字第八九三二四七八
    八○一號書函通知原告，將於八月十五日、十月十六日強制拆除等語。原告不服
    向台北市政府再提起訴願，經台北市政府以八十九年十一月二十八日府訴字第八
    九一○八九四六○一號訴願決定：「訴願不受理」，原告猶未甘服，提起本件行
    政訴訟。
參、本院判斷之理由：
一、查本件系爭之八十九年七月三十一日北市工建字第八九三一九三六○○一號書函
    內容係以：「主旨：茲訂於八十九年八月十五日上午九時卅分起強制拆除本市中
    正區○○○路○段一○五巷十六號二、三、四樓前陽臺違建案，屆時請於上址配
    合拆除，：：：說明：一、依據違章建築處理辦法第七條之規定及本局八十八年
    十月二十五日北市工建字第八八三三七二六五○○（二樓）、00000000
    00（三樓）0000000000號（四樓）（書）函拆除通知單辦理。二、
    另依建築法暨違章建築處理辦法之規定，本案強制拆除時，敷設於違章建築之建
    築物設備一併拆除，違建範圍內存放物品請自行遷出，否則視同廢棄物處理，其
    拆除費用由違建所有人負擔，拆除後違建現場建材暨所有廢棄物，由違建所有人
    自行負責清理，並負公共安全之責。」依該函內容觀之，顯係就作為執行名義之
    基礎處分即八十八年十月二十五日北市工建字第八八三三七二六五○○（二樓）
    、0000000000（三樓）0000000000號（四樓）函拆除通知
    單，而於行政強制執行程序中關於執行之事實行為所為之通知，即難謂其屬行政
    處分性質。訴願決定以上開函非屬行政處分，不予受理，即無不合。原告提起行
    政訴訟，顯非合法，應予駁回。
二、至於上開基礎處分雖經本院於九十年十一月十六日以八十九年度訴字第一二八○
    號判決：「撤銷前開處分、訴願及再訴願決定。」是以若被告再據上開基礎處分
    實施執行行為，則在該執行程序中，就該執行名義是否成立之事項，原告得依行
    政執行法第九條之規定聲明異議予以救濟，附此敘明。
三、至於原告起訴請求一併撤銷被告八十九年九月二十六日北市工建字第八九三二四
    七八八○一號書函一節，按撤銷訴訟係人民認違法行政處分侵害其法律上權利或
    利益，請求行政救濟之方式之一，依行政訴訟法第四條第一項規定以經訴願程序
    為起訴要件，原告就上開書函，並未提起訴願，且審究其內容除執行日期外，與
    前述第八九三一九三六○○一號書函均屬相同，依前述說明，並非行政處分，原
    告請求撤銷起訴並不合法。
肆、依行政訴訟法第一百零七條第一項第十款、第一百零四條、民事訴訟法第九十五
    條、第七十八條，裁定如主文。
中　　華　　民　　國　　　九十一　　年　　　一　　　　月　　三十一　　　日
                               臺 北 高 等 行 政 法 院  第 四 庭
                                           審 判 長 法  官　張瓊文
                                                    法  官　黃清光
                                                    法  官　劉介中
右為正本係照原本作成。
如不服本裁定，應於送達後十日內向本院提出抗告狀（須按他造人數附繕本）。
中　　華　　民　　國　　　九十一　　年　　　一　　　　月　　三十一　　　日
                                                    書記官  黃明和
